【裁判字號】    99,抗,76
【裁判日期】    990226
【裁判案由】    假處分
【裁判全文】
臺灣高等法院民事裁定                    99年度抗字第76號
抗  告  人  拓興營造有限公司
代  理  人  甲○○
上列抗告人與相對人春旭工程企業有限公司間假處分事件，對於
中華民國98年9月24日臺灣板橋地方法院98年度全字第3472號裁
定，提起抗告，本院裁定如下：
    主  文
抗告駁回。
抗告費用由抗告人負擔。
    理  由
一、本件相對人聲請主張略以：本件抗告人為承攬高公局國道高
    速公路橋樑耐震補強工程第一期工程，故委請伊施工，並向
    伊陸續承租特殊規格之H350型鋼料約3100公尺予以使用，嗣
    雙方終止租約，抗告人仍強行占用上開鋼料，不予歸還，嚴
    重妨害伊所有權之行使，若經抗告人處分，則有不能回復原
    狀之損害，且該鋼料現為抗告人放置在河道中及鄰近岸邊，
    若遇颱風，亦有遭暴漲河水沖走或土石掩埋之可能。為此，
    願供擔保，請求就抗告人占有中之規格H350型之鋼料400公
    尺予以假處分等語，並提出工程合約書、交通部台灣區○道
    ○○○路局詳細價目表、追加工程合約書、郵局存證信函暨
    臺灣郵政掛號郵件收件回執、防災颱風資料庫網頁系統等資
    料為證。經原法院認雖有相當之釋明，然於所述假處分原因
    未能盡釋明之責，惟債權人就陳明願供擔保，是爰命相對人
    提出擔保金而准予假處分。至相對人另聲請上開鋼料應由相
    對人取回保管云云，原法院認其適當之保管方法，允宜交由
    執行法院據現場查知之上開鋼料現狀及存放情形等，施以妥
    適之處理，而駁回相對人此部分聲請。
二、抗告人抗告意旨略以：本件相對人於其假處分聲請，並未盡
    其釋明何以需要假處分之責，只泛泛聲稱有假處分之必要，
    且本件工程為國家重大建設事件，關係高速公路行車安全，
    對於任何放置該工地之設備機具，與施工及工地安全有相當
    關係，相對人未先洽業主及監工單位核可，即聲請假處分，
    自有未當；另本件前經相對人於98年9月18日以相同內容之
    訴狀向同法院聲請假處分，經原法院以98年度全字第3471號
    （下稱前案）審理，由法院通知雙方到庭陳述意見，經原法
    院審酌雙方意見後，認為不適合予以假處分，而裁定駁回其
    假處分聲請；相對人並未說明本件與前案有何不同，或前案
    之裁定之原因已有變更，且其就假處分之條件未盡釋明之責
    ，本案復無急迫之危險或重大之損害發生，原法院予以假處
    分之裁定，致有害抗告人之權益，有適用法律錯誤之情形，
    應予廢棄原裁定等語。
三、經查：
  (一)按民事訴訟法第532條規定，債權人就金錢以外之請求因請
    求標的之現狀變更，有日後不能強制執行，或甚難強制執行
    之虞，欲保全強制執行者，得聲請假處分。債權人聲請假處
    分，依民事訴訟法第533條前段準用第526條第1項、第2項規
    定，應就其請求及假處分之原因加以釋明，且兩者缺一不可
    。前開釋明如有不足，而債權人陳明願供擔保或法院認為適
    當者，法院始得定相當之擔保，命供擔保後為假處分。所謂
    釋明，係指提出能即時調查之證據，使法院生薄弱之心證，
    因而信其所主張之事實大概如此者而言。又所謂請求標的之
    現狀變更，係指為請求標的之物，其從前存在之狀態，已有
    變更或將有變更而言，債務人就其物為法律上之處分，亦屬
    使其物之現狀有變更，不僅物之損毀或失其所在等情事始足
    稱為現狀變更（最高法院20年抗字第336號判例意旨參照）
    。
  (二)查本件相對人主張與抗告人間之租賃契約已終止，爰請求抗
    告人返還上開鋼料等情，業據提出工程合約書、交通部台灣
    區○道○○○路局詳細價目表、追加工程合約書、郵局存證
    信函暨臺灣郵政掛號郵件收件回執為證，足徵抗告人業已釋
    明其假處分之請求。相對人復主張抗告人仍強行占用上開鋼
    料，若經抗告人處分，則有不能回復原狀之損害，且該鋼料
    現為抗告人放置在河道中及鄰近岸邊，若遇颱風，亦有遭暴
    漲河水沖走或土石掩埋之可能，有日後不能強制執行之虞等
    語，亦提出防災颱風資料庫網頁系統等影本為憑，則雖相對
    人提出之證據尚未能使法院達於確信之程度，惟已足認相對
    人主張，本件日後有不能強制執行之虞尚非洵不足採，依前
    開說明，堪認相對人業已釋明本件假處分之原因。本件既足
    認相對人已釋明其請求及有日後不能強制執行之虞，且相對
    人亦陳明願供擔保以補釋明之不足，自已符合上揭假處分之
    要件甚明。從而，原法院裁定准予假處分，於法有據。
  (三)次查，抗告人所提之前案裁定（見本院卷第12至15頁），係
    對相對人聲請定暫時狀態之假處分所為之裁定，與本件相對
    人係聲請一般假處分，屬保全強制執行方法之一種，並不相
    同，係屬二事。尤以定暫時狀態之假處分對聲請要件極為嚴
    格，須以爭執之法律關係，為防止發生重大之損害或避免急
    迫之危險或有其他相類之情形而有必要時，始得提起之，此
    觀民事訴訟法第538條第1項自明。而前案裁定亦以相對人於
    前案聲請之主張尚難與「防止發生重大之損害或避免急迫之
    危險或有其他相類之情形」之構成要件該當，無保全之必要
    性，而駁回其聲請（見本院卷第15頁）。是本件為一般假處
    分，與定暫時狀態之假處分無涉，二者各有其要件與功能，
    適用上應有所區別。從而，即不得以定暫時狀態之假處分所
    要求之嚴格程序或詳細程度，任意指摘本件一般假處分原審
    之裁定有適用法律錯誤之情形，而謂應予廢棄，抗告人此部
    分之抗辯，自無理由。
  (四)至抗告人抗辯放置工地之設備機具，均與施工及工地安全有
    相當關係，相對人未先洽業主及監工單位核可，即聲請假處
    分，自有未當，惟查聲請假處分乃相對人訴訟法上權利，且
    是否須經由業主及監工單位之核可並非本件聲請假處分所應
    審酌之事由，況原裁定就假處分適當之保管方法，交由執行
    法院據現場查知之上開鋼料現狀及存放情形等，而施以妥適
    之處理，並未准予相對人聲請取回保管云云，已就是否影響
    施工及工地安全予以考量，自屬適當，抗告意旨以此指摘原
    裁定不當，聲明廢棄，為無理由，應予駁回。
四、據上論結，本件抗告為無理由，爰裁定如主文。
中    華    民    國    99    年    2    月     26    日
                    民事第二庭
                        審判長法  官  吳謙仁
                              法  官  李瓊蔭
                              法  官  黃莉雲
正本係照原本作成。
本裁定除以適用法規顯有錯誤為理由外，不得再抗告。如提起再
抗告，應於收受後10日內委任律師為代理人向本院提出再抗告狀
。並繳納再抗告費新台幣１千元。
中    華    民    國    99    年    2    月     26    日
                              書記官  魏汝萍

司法院資訊處製作；財團法人民間司法改革基金會備份。
